---
title: "Projet programmation"
author: "AL Hassane YOUM"
date: "2025-01-12"
output:
  slidy_presentation: default
  powerpoint_presentation: default
  beamer_presentation: default
---

## Intitulé

##### Analyse des Genres et Sentiments des meilleures Séries Télévisées : Une Étude des Données Allociné

## Objectif

L’objectif de ce projet est d’explorer les caractéristiques des meilleures séries télévisées répertoriées sur le site Allociné, en mettant en lumière les genres les plus représentés et en analysant les sentiments des spectateurs à partir des commentaires publiés. À travers des visualisations et des analyses qualitatives, ce projet vise à identifier les tendances dans les préférences des spectateurs et à dégager des perspectives sur la perception globale des séries.

## Méthodologie

Dans un premier temps, nous allons récupérer les titres, genres, et commentaires associés aux 200 meilleures séries selon Allociné à l'aide de techniques de web scraping. Ensuite, Nettoyer et structurer les données extraites (NA, doublons, etc.).

Après, nous allons réaliser une analyse descriptive pour identifier les genres les plus fréquents parmi les séries puis construire des visualisations pour mettre en évidence les genres les plus représentés.

Nous allons aussi essayer d’analyser les sentiments de la première meilleure série :

-   Traiter les commentaires des spectateurs en effectuant une analyse des sentiments

-   Catégoriser les commentaires en sentiments positifs, neutres et négatifs.

-   Visualiser les résultats à l’aide de graphiques pour illustrer la répartition des sentiments.

Nous allons utiliser des outils comme des nuages de mots pour explorer les thèmes les plus récurrents dans les commentaires.

Enfin, nous allons interpréter les résultats.

### Packages

```{r}
library(stringr)
library(rvest)
library(dplyr)
library(tidyr)
library(ggplot2)
library(wordcloud)
library(RColorBrewer)
```

#### I. Analyses des 150 meilleures séries de tous les temps sur aAllociné

```{r}

url <- "https://www.allocine.fr/series/meilleures/"  
#Lien de la page contenant les séries les mieux notées

page <- read_html(url) 
# Récupération du contenu HTML de la page


notes <- page %>%
  html_nodes(".rating-item-content") %>%  # Sélection des éléments HTML correspondant aux notes
  html_text()  
# Extraction du texte brut des éléments sélectionnés


print("Notes brutes :")  # Afficher un titre pour identifier les données extraites
print(notes)  # Afficher les notes brutes pour vérifier le résultat


notes_clean <- str_extract(notes, "\\d,\\d") 
# cette ligne permet d'extraire uniquement les valeurs numériques au format x,y


notes_presse <- notes[str_detect(notes, "Presse")] %>%  
# Pour filtrer uniquement les notes associées à la presse
  str_extract("\\d,\\d")  
# Extraire les valeurs numériques au format x,y pour la presse


notes_spectateurs <- notes[str_detect(notes, "Spectateurs")] %>%  
# Filtrer uniquement les notes spectateurs
  str_extract("\\d,\\d") 
# Extraire les valeurs numériques au format x,y pour les spectateurs

# Afficher les résultats
print(notes_presse)  # Afficher les notes Presse nettoyées
print(notes_spectateurs)  # Afficher les notes Spectateurs nettoyées

```

Interprètations: Les notes de presse varient entre 3,7 et 4,3, indiquant une appréciation généralement positive des critiques, bien que certaines séries n'aient pas de note de presse (NA). Les notes des spectateurs sont plus élevées, allant de 4,5 à 4,7, suggérant que le public apprécie davantage les séries. L'écart entre les notes de presse et les notes spectateurs reflète probablement une divergence d'opinions entre les critiques professionnels et les spectateurs. Les valeurs "NA" dans les notes de presse signalent des absences de critiques ou de notes pour certaines séries

##### Commentaire code

```{r}
# Extraction des genres et années de sortie
details <- page %>%
  html_nodes(".meta-body-item.meta-body-info") %>%  
# Ce bout de code permet d'extractaire les genres des séries


#la fonction html_modes Sélectionne des éléments spécifiques dans une page HTML en utilisant des sélecteurs CSS
  html_text(trim = TRUE)  


# Pour extraire les genres en supprimant les sauts de ligne et les espaces
genres <- details %>%
  str_extract("([A-Za-zé,\\s]+)$") %>%  
# Extraction des genres (lettres et espaces) à la fin du texte
  str_replace_all("\\s+", " ") %>%     
#Cette ligne permet de remplacer les multiples espaces par un seul espace
  str_trim()                            
# Pour Suppression des espaces au début et à la fin


head(genres)  
# Afficher les premiers genres

```

```{r}

# Fonction pour extraire les titres et genres d'une page
get_series_info <- function(page_number) {
# C'est pour générer l'URL de la page en utilisant le numéro de la page
  url <- paste0("https://www.allocine.fr/series/meilleures/?page=", page_number)
  page <- read_html(url)  # Lire la page HTML

#la fonction read_html télécharge le contenu de l'URL et le rend disponible sous forme d'un document HTML pour une manipulation ultérieure.
  
# Extraction des titres des séries
  titles <- page %>%
    html_nodes(".meta-title-link") %>%  
# Sélectionner les éléments HTML contenant les titres
    html_text(trim = TRUE)  
# Extraire le texte des titres et enlever les espaces superflus
  
# Extraction des détails des séries (incluant les genres)
  details <- page %>%
    html_nodes(".meta-body-item.meta-body-info") %>% 
# Sélectionner les éléments contenant les genres
    html_text(trim = TRUE)  
# Extraire le texte brut et enlever les espaces inutiles
  
# Extraction et nettoyage des genres
  genres <- details %>%
    str_extract("^([A-Za-z,\\s]+)") %>% 
# Extraire les genres (lettres, virgules et espaces au début de la chaîne)
    str_replace_all("\n", "") %>%  
# Supprimer les retours à la ligne
    str_replace_all("\\s+", " ") %>%
# Remplacer les multiples espaces par un seul
    str_trim()  
# Enlever les espaces avant et après le texte
  
# Vérification et alignement des données
  n <- min(length(titles), length(genres))  
# Assurer que les titres et genres ont la même longueur
  titles <- titles[1:n]  
# Limiter les titres à la longueur minimale
  genres <- genres[1:n]  
# Limiter les genres à la longueur minimale
  
# Retourner un tableau avec les titres et genres des séries
  data.frame(
    Title = titles,
    Genre = genres,
    stringsAsFactors = FALSE  # Ne pas convertir les chaînes en facteurs
  )
}

# Initialisation d'un tableau vide pour stocker les informations de toutes les pages
series_data <- data.frame()

#sur Allociné chaque page content 15 séries

# Itération sur les pages pour obtenir les 200 premières séries
for (i in 1:10) {  # Boucle sur 10 pages (10 x 15 = 150 séries environ)
  page_data <- get_series_info(i)  # Extraire les informations de la page courante
  series_data <- bind_rows(series_data, page_data)
  # Ajouter les données de la page à la base de données principale
}

# Vérification des résultats
print(nrow(series_data))  # Afficher le nombre total de séries extraites
head(series_data, 15)     # Afficher les 15 premières séries extraites

```

```{r}
# Séparer les genres dans des lignes individuelles
genre_data <- series_data %>%
  separate_rows(Genre, sep = ",") %>%  # Séparer les genres par une virgule et créer une ligne pour chaque genre
  mutate(Genre = str_trim(Genre))       # Supprimer les espaces inutiles autour de chaque genre

# Compter les occurrences de chaque genre
genre_counts <- genre_data %>%
  group_by(Genre) %>%              # Grouper les données par genre
  summarise(Count = n()) %>%       # Compter combien de fois chaque genre apparaît
  arrange(desc(Count))             # Trier les genres par ordre décroissant des occurrences

# Afficher les genres les plus fréquents
print(genre_counts)  # Affiche le tableau des genres et de leurs fréquences

```

L'analyse des genres des séries montre que **le genre Drame** est de loin le plus populaire, représentant une part importante des séries étudiées avec **87 occurrences**. Les genres **Animation (29)**, **Thriller (28)** et **Action (26)** suivent avec des fréquences relativement élevées, montrant une préférence pour les séries d'action et d'aventure. En revanche, les genres comme **Policier (20)**, **Aventure (18)** et **Science Fiction (14)** sont moins représentés, mais ils continuent d'attirer un certain public, bien que leur présence soit inférieure.

```{r}

# Séparer les genres en lignes individuelles
genre_data <- series_data %>%
  separate_rows(Genre, sep = ",") %>%  # Séparer les genres multiples en lignes différentes
  mutate(Genre = str_trim(Genre))      # Enlever les espaces inutiles autour des genres

# Compter les occurrences de chaque genre
genre_counts <- genre_data %>%
  group_by(Genre) %>%
  summarise(Count = n()) %>%
  arrange(desc(Count))

# Regrouper les genres moins fréquents dans "Autres"
# Conserver les 10 genres les plus représentés
top_genres <- genre_counts %>%
  slice_max(Count, n = 10)  # Les 10 genres les plus fréquents

# Ajouter les genres restants à la catégorie "Autres"
genre_counts <- genre_counts %>%
  mutate(Genre = ifelse(Genre %in% top_genres$Genre, Genre, "Autres")) %>%
  group_by(Genre) %>%
  summarise(Count = sum(Count)) %>%
  arrange(desc(Count))

# Calcul des pourcentages
genre_counts <- genre_counts %>%
  mutate(Percentage = (Count / sum(Count)) * 100)

# Étape 4 : Créer le diagramme circulaire (Camembert) avec les pourcentages
ggplot(genre_counts, aes(x = "", y = Count, fill = Genre)) +
  geom_bar(stat = "identity", width = 1) +  # Créer le bar chart
  coord_polar(theta = "y") +  # Transformer le bar chart en diagramme circulaire
  theme_void() +  # Supprimer les axes et arrière-plan
  labs(title = "Répartition des genres dans les 150 meilleures séries (10 premiers genres)") +
  geom_text(aes(label = paste0(round(Percentage, 1), "%")), 
            position = position_stack(vjust = 0.5),  # Placer le texte au centre des sections
            color = "white", size = 4) +  # Couleur du texte et taille
  theme(legend.title = element_blank())  # Enlever le titre de la légende
```

Ce diagramme circulaire montre que le genre Drame domine largement les 150 meilleures séries avec 26,2 %, suivi des séries Historiques (15,7 %). Les genres Fantastique (8,7 %) et Animation (7,8 %) occupent des places importantes, reflétant une diversité des goûts. Les genres comme le Policier, la Science-Fiction et le Thriller ont des parts plus modestes, entre 4 % et 8 %. Cela indique une préférence marquée pour des genres immersifs et émotionnels, tout en laissant une place à des goûts variés. Globalement, les spectateurs apprécient une large palette de séries, avec un fort attrait pour les récits profonds et historiques.

#### II. Analyse des commentaires de la meilleure série sur Allociné

```{r}

# URL de la série
url <- "https://www.allocine.fr/series/ficheserie_gen_cserie=3517.html"

# Lire la page HTML
page <- read_html(url)

# Extraire les commentaires
comments <- page %>%
  html_nodes(".content-txt") %>%  # Sélecteur CSS pour les commentaires
  html_text()

# Vérifier les commentaires extraits
head(comments, 10)

# Nettoyer les commentaires
comments_clean <- comments %>%
  gsub("[\n\r]", " ", .) %>%  # Remplacer les sauts de ligne par des espaces
  trimws()  # Supprimer les espaces inutiles

# Afficher les commentaires nettoyés
head(comments_clean, 10)

# Lexique simplifié
positive_words <- c("bien", "excellent", "parfait", "magnifique", "intéressant", "super")
negative_words <- c("mauvais", "horrible", "nul", "ennuyeux", "décevant", "pire")

# Calculer les scores de sentiment
sentiment_scores <- sapply(comments_clean, function(comment) {
  pos <- sum(sapply(positive_words, function(word) grepl(word, comment, ignore.case = TRUE)))
  neg <- sum(sapply(negative_words, function(word) grepl(word, comment, ignore.case = TRUE)))
  pos - neg
})

# Associer les scores aux commentaires
comments_data <- data.frame(
  Comment = comments_clean,
  Sentiment = sentiment_scores
)

# Vérifier les résultats
head(comments_data, 10)


# Ajouter une colonne pour les types de sentiments
comments_data <- comments_data %>%
  mutate(SentimentType = ifelse(Sentiment > 0, "Positif", 
                                ifelse(Sentiment < 0, "Négatif", "Neutre")))

# Résumé des sentiments
sentiment_summary <- comments_data %>%
  group_by(SentimentType) %>%
  summarise(Count = n())

# Créer un diagramme circulaire
ggplot(sentiment_summary, aes(x = "", y = Count, fill = SentimentType)) +
  geom_bar(stat = "identity", width = 1) +
  coord_polar("y") +
  labs(title = "Répartition des sentiments des commentaires", x = "", y = "") +
  theme_minimal() +
  theme(axis.text.x = element_blank())
```

Ce graphique montre une répartition égale entre les commentaires neutres et positifs. Chaque type de sentiment représente 50 % des commentaires analysés. Cela indique un équilibre dans les réactions des utilisateurs, avec autant de neutralité que d'enthousiasme dans les retours. Le nombre de commentaire négatif est petit par par rapport aux commentaires positifs et neutres, ce qui pourrait suggérer une perception globalement favorable ou des critères de tri spécifiques pour les données. Cette distribution reflète un ton globalement positif et modéré dans les commentaires.

```{r}

# Exemple de commentaires nettoyés (utilisez votre liste `comments_clean`)
comments_clean <- tolower(comments_clean)   # Convertir en minuscules
comments_clean <- gsub("[[:punct:]]", " ", comments_clean)  # Retirer la ponctuation
comments_clean <- gsub("[[:digit:]]", " ", comments_clean)  # Retirer les chiffres
comments_clean <- gsub("\\s+", " ", comments_clean)        # Réduire les espaces multiples

# Séparer les mots
words <- unlist(strsplit(comments_clean, " "))

# Vérifier qu'il y a des mots après séparation
if(length(words) == 0) {
  stop("Aucun mot trouvé dans les commentaires après nettoyage.")
}

# Liste des mots vides (stop words) en français
stop_words <- c("le", "la", "les", "un", "une", "des", "et", "en", 
                "à", "au", "aux", "du", "de", "dans", "ce", "cette",
                "pour", "par", "avec", "il", "elle", "on", "nous", 
                "vous", "ils", "elles", "que", "qui", "quoi", "où",
                "ne", "pas", "mais", "ou", "donc", "car", "ni", 
                "sont", "ces", "sa", "son", "ses", "mon", "ma", "mes",
                "ta", "ton", "tes", "leur", "leurs", "même", "être", 
                "avoir", "faire", "ceci", "cela", "ça", "série", "film", "tout", "plus", "est", "je", "lui", "l", "d")

# Retirer les mots vides
words <- words[!(words %in% stop_words)]

# Vérifier si, après nettoyage, il reste des mots
if(length(words) == 0) {
  stop("Aucun mot après retrait des mots vides.")
}

# Calculer la fréquence des mots
word_freq <- table(words)

# Vérifier si le tableau des fréquences est vide
if(length(word_freq) == 0) {
  stop("Aucune fréquence calculée. Le tableau est vide.")
}

# Créer un data frame à partir des fréquences
word_freq_df <- data.frame(
  word = names(word_freq),
  freq = as.integer(word_freq)
)

# Retirer les mots vides supplémentaires ou non valides (par exemple, les blancs)
word_freq_df <- word_freq_df[word_freq_df$freq > 0, ]

# Vérifier les premiers résultats
head(word_freq_df)

# Si des mots sont trouvés, générer le nuage de mots
if(nrow(word_freq_df) > 0) {
  set.seed(123)  # Pour des résultats reproductibles
  wordcloud(
    words = word_freq_df$word,
    freq = word_freq_df$freq,
    min.freq = 2,               # Afficher les mots avec une fréquence >= 2
    max.words = 100,            # Nombre maximum de mots affichés
    random.order = FALSE,       # Afficher les mots les plus fréquents au centre
    colors = brewer.pal(8, "Dark2")  # Palette de couleurs
  )
} else {
  stop("Aucun mot valable à afficher dans le nuage de mots.")
}

```

Ce nuage de mots illustre les termes les plus fréquemment mentionnés dans les commentaires, reflétant les thèmes et sujets dominants. Les mots "lire", "saison", "breaking", et "bad" sont particulièrement mis en évidence, indiquant probablement des discussions centrées sur la série Breaking Bad et ses différentes saisons. Les noms "Walter", "Gilligan", et "Bryan" font référence aux acteurs et au créateur, suggérant leur importance dans les retours. Des mots comme "chimie", "crystal", et "labo" rappellent des éléments clés de l'intrigue de la série. Ce nuage de mots met en avant à la fois les aspects narratifs et la perception des spectateurs

## Conclusion

En conclusion, cette étude a révélé les genres les plus représentés parmi les meilleures séries selon Allociné, avec une dominance notable des genres comme le drame et le fantastique. L’analyse des sentiments des spectateurs a mis en lumière une majorité d’avis positifs, témoignant de l'appréciation générale des séries étudiées. Les visualisations, comme les nuages de mots et les graphiques, ont permis d’identifier les thèmes récurrents et les émotions les plus associées aux séries populaires. Ces résultats offrent une meilleure compréhension des préférences des spectateurs et des tendances actuelles dans l'univers des séries télévisées.
